臺灣士林地方法院交通事件裁定　　　　100年度交聲字第402號
原處分機關　臺北市交通事件裁決所
異　議　人
即受處分人　陳幸
上列異議人即受處分人因違反道路交通管理處罰條例事件，對於
臺北市交通事件裁決所於民國100 年3 月29日所為之處分（原處
分案號：北市裁罰字第裁22-AEZ072840號）聲明異議，本院裁定
如下：
    主  文
異議駁回。
    理  由
一、按汽車駕駛人，駕駛汽車拒絕接受酒精濃度測試之檢定者，
    處新臺幣（下同）6 萬元罰鍰，並當場移置保管該汽車及吊
    銷該駕駛執照；汽車駕駛人，曾依第35條第4 項前段之規定
    吊銷駕駛執照者，3 年內不得考領駕駛執照。道路交通管理
    處罰條例第35條第4 項前段、第67條第2 項分別有明文規定
    。
二、原處分意旨略以：異議人即受處分人陳幸於民國100 年2
    月23日2 時57分許，駕駛車牌號碼BX-3467 號自用小客車（
    下稱系爭車輛），在臺北市士林區○○○路37號前，因拒絕
    酒精濃度之測試，經警以「拒絕接受酒精濃度測試檢定」為
    由，掣單舉發違規。嗣異議人於舉發通知單上所載之應到案
    日期前向原處分機關提出申訴，經原處分機關函請舉發單位
    即臺北市政府警察局士林分局調查結果，仍認異議人有前開
    違規行為，原處分機關乃於100 年3 月29日以異議人有「拒
    絕接受酒精濃度測試檢定」之違規事實，依道路交通管理處
    罰條例第24條、第35條第4 項、第67條第2 項之規定（原處
    分漏引第24條及第67條第2 項，應予補充），處異議人罰鍰
    6 萬元，吊銷駕駛執照，3 年內不得考領駕駛執照，並施以
    道路交通安全講習。
三、異議意旨略以：伊在當天晚上約10點多將系爭車輛停放於上
    開地點後，即跟友人前往附近豆漿店吃豆漿，接著再前往附
    近「香緹」卡拉ok店唱歌飲酒後，方回到停放系爭車輛之地
    點，在尚未上車時就與同行友人羅盛光在人行道上起爭執，
    經路人報案後，於員警趕到現場處理時，伊當場向員警表示
    要對羅盛光提起傷害罪之告訴，羅盛光因此便向到場員警謊
    稱伊喝酒駕車，要員警對伊進行酒測，然伊飲酒後並未駕車
    ，且員警並非在車輛行駛的狀況下攔檢，員警到場亦應先處
    理羅盛光對其傷害之事，是伊拒絕酒測，爰為此聲明異議等
    語。
四、經查：
  (一)本件異議人陳幸於100 年2 月23日凌晨2 時許，因與同行
    友人羅盛光在上揭地點之人行道上爭吵，為警據報到場處理
    後，因羅盛光舉發其有酒後駕駛系爭車輛之行為，且到場員
    警認異議人身上有酒味，復經異議人自承有駕駛系爭車輛，
    到場員警於明確告知酒精濃度測試之標準流程及方法後，乃
    對異議人實施酒精濃度測試，經連續三次測試均因異議人消
    極不配合，吹氣不足，酒精測定器無法顯示酒測值，員警遂
    當場依據道路交通管理處罰條例第35條第4 項之規定，當場
    掣單舉發「拒絕接受酒精濃度檢測之違規」，異議人當場雖
    拒絕簽收，然到場員警仍告知應到案時間及處所，並由異議
    人在舉發違反道路交通管理事件通知單上填寫「拒簽（已告
    知相關權利及應到收案處）」等違規事實，業據異議人自承
    在卷（本院卷第2 頁背面、第12頁、第27至28頁），並有臺
    北市政府警察局北市警交大字第AEZ072840 號舉發違反道路
    交通管理事件通知單影本、酒測單3 張及臺北市政府警察局
    士林分局100 年3 月18日北市警士分交字第10030651600 號
    函1 份（見本院卷第9 、17、18頁）在卷可稽，此部分事實
    洵堪認定。
  (二)異議人辯稱當日其有飲酒，但並未於酒後駕駛系爭車輛云云
    ，然查：：
  1.異議人於100 年2 月27日凌晨2 時許，確有拒絕接受酒精濃
    度測試之違規事實：
  (1)證人即臺北市政府警察局士林分局天母派出所員警林威志於
    本院調查中證稱：當天我們接獲110 報案說天母西路有情侶
    吵架，我跟我同事共三人過去，我們有試圖排解他們雙方吵
    架，羅盛光似乎跟異議人起口角，羅盛光向我們舉發異議人
    酒後開車，羅盛光說他坐副駕駛座，異議人是駕駛人，系爭
    車輛是開到現場停的，而我們到的時候雖未見系爭車輛行駛
    ，但從羅盛光講的話以及我們從雙方身上都聞到酒味，我們
    便向異議人求證，異議人也說有喝酒開車。當場異議人並沒
    有說系爭車輛是從晚上10點就開始停在該地，而是說系爭車
    輛停放該處前，是在香堤小吃店喝酒，因為爭吵才臨時停放
    在路邊，當時現場即天母西路上僅有系爭車輛一臺，後來我
    們對異議人實施酒測，因異議人都不配合呼氣，以致於三次
    酒測都失敗等語（見本院卷第49頁背面至第50頁背面）。
  (2)佐以依當日之現場錄影光碟（檔案CIMG3448、CIMG3449，錄
    影時間各29分38秒、2 分46秒）所示：（錄影時間15：06）
    ，員警向異議人解釋如何吹氣以進行酒測。（錄影時間15：
    31）進行第一次酒測，異議人僅以口含住酒測儀器，未對酒
    測儀器吹氣，多位員警期間頻繁指示異議人如何進行酒測，
    警乙：「妳大力、使力吹氣、大力一點…妳沒有吹氣！」，
    警甲：「小姐妳要把氣吹出去，這樣只有含住喔！」，警甲
    ：「妳要對那個孔吹氣！」。（錄影時間15分52秒）警乙：
    「好，再一次…大力…大力、大力、大力…（此時拍攝畫面
    移往異議人吹氣之酒測過程）沒有、沒有，妳沒有吹氣，妳
    只是含著而已！小姐，沒有哦！」，警丙：「妳那個算『吸
    』不是『吹』好不好！」、警乙：「妳這是故意的哦！妳根
    本就沒有吹氣」、警乙：「不是咬著而已」。（錄影時間16
    ：29）異議人呼氣結束，完成酒測，然而員警看往酒測結果
    ，警丙：「妳一點都... 氣都沒有進去啊！」，警乙：「沒
    有氣哦！小姐，妳不要故意的，小姐我再跟你告知一次哦！
    」，因異議人仍未呼氣至酒測器致第一次酒測亦告失敗；（
    錄影時間19：06）進行第二次酒測，警甲：「小姐！測試失
    敗3 次的話就是拒測哦。」，警乙：「小姐，妳第一次已經
    失敗了哦！如果你再繼續第二次失敗，我們就依法... 」，
    警丙：「妳三次吹氣失敗的時候，我們就依... 」，異議人
    ：「我沒有拒測啊！」，警甲：「把氣吐出來啊！」，警乙
    ：「吹氣球會不會？」，警丙：「妳先深吸一大口氣以後，
    含住吹嘴然後往... 大力吹氣。」，警乙：「小姐，妳都沒
    有喔！」。（錄影時間21：31）酒測儀器出現長『嗶』聲，
    警乙將手中酒測儀器拿下）小姐，這第二次測試失敗哦！」
    ，此時因異議人仍未將氣體吹入酒測器致第二次酒測亦告失
    敗；警丙：「妳會不會呼氣？」，異議人：「會啊！『呼』
    呼氣聲）」，警丙：「對啊，就是這樣子啊。」，警乙：「
    再測試失敗就是拒測論。」，異議人：「哦！」，警甲：「
    妳知不知道怎麼呼氣？」，異議人：「我知道『呼』（異議
    人做出吐氣狀），警甲：「氣體吐出來！把氣體吐在那個機
    器裡面啊！妳這次再失敗就沒有了哦！」，警乙：「妳故意
    的！（警乙手比吹嘴）妳故意把嘴唇放在這邊」，最後一次
    酒測因異議人未將氣體吹入酒測器失敗等情，有本院依職權
    製作之勘驗筆錄一份及前揭現場錄影光碟1 片在卷可憑（本
    院卷第33頁至第46頁），與前揭證人林威志所述異議人連續
    三次拒絕進行酒精濃度測試之情節互核一致。
  (3)衡以呼氣酒精濃度測試器既係設計專用於對不特定對象測試
    呼氣所含酒精濃度之儀器，其設計上自係以簡易為原則，亦
    即受測者僅需依正常方式吹氣，即可輕易完成檢測，當不致
    要求受測者需配合施行高難度之動作始能致之，是倘非受測
    者故意以唇、舌抵住吹管或其他方式減少吹氣進入儀器，當
    不致發生無法完成測試之情事，是足見異議人雖曾於錄影期
    間（計約25分鐘）內配合員警施以酒精濃度之檢測，然其於
    進行酒精濃度測試過程中，未依員警之指示，以含住酒精測
    試器後持續吹氣之方式進行酒測，經員警明確指導、糾正後
    ，仍不配合測試模式，顯係以悖於正常測試之方式佯以配合
    員警酒測勤務，自難謂非出於消極不配合之意而拒絕酒測。
    再異議人測試酒精濃度3 次（編號136 至138 號酒測單），
    均顯示「NOSA MPLE 」乙節，有酒測單3 張（見本院卷第17
    、18頁）附卷可憑，足認異議人當日確有以悖於正常測試之
    方式，佯裝配合到場員警實施酒精濃度測試之情形。
  2.異議人雖以其酒後並未駕車云云置辯，惟查：
  (1)本件案發當日與異議人同行之友人羅盛光舉發異議人酒後駕
    車，表示系爭車輛是異議人駕駛過來停的，異議人當日亦自
    承喝酒開車等事實，業據證人林威志證述如前，核與當日現
    場錄影光碟（檔案：CIMG3448）中所示：「（錄影時間00：
    37）A 男（即羅盛光）：她（即指異議人）酒醉開車喔。（
    錄影時間02：24）警乙：那車是你開的還是她開的？A 男：
    她開的，她開的，給她酒測！（錄影時間08：24）異議人：
    因為他打了我，我就開開開來到這邊」之情節相符（見本院
    勘驗筆錄第33頁至第34頁、第36頁），應堪認定。
  (2)而證人林威志復於本院調查中證稱：當時我到現場，異議人
    坐在店門口，鞋子好像被脫掉等語（見本院卷第49頁背面）
    ，核與前開錄影光碟（檔案：CIM G3449）所示：「（錄影
    時間01：39）異議人從系爭車輛前駕駛座拿出鞋子後穿上」
    等情互核一致，是異議人於案發當時雖位於系爭車輛旁之人
    行道上，然其並未著鞋子，嗣到場員警掣單舉發後，始由系
    爭車輛前駕駛座下方取出鞋子穿回乙節，亦堪認定。
  (3)將前揭(1)及(2)之事實互核以觀，堪認案發當日應係由異議人
    駕駛系爭車輛，羅盛光則坐在系爭車輛副駕駛座，後因細故
    發生爭吵，異議人遂將系爭車輛臨時停放在臺北市士林區○
    ○○路37號前，赤足下車與羅盛光在人行道上理論，而由酒
    測結束後異議人方由系爭車輛駕駛座下方中拿出鞋子穿上乙
    節觀之，益徵異議人應係飲酒後駕駛系爭車輛，偶然與羅盛
    光爆發爭吵後下車理論，始未著鞋子即下車。顯見異議人確
    有飲酒駕車之行為，其辯稱係前一天晚間10時許即將系爭車
    輛停放於路旁，前往小吃店飲酒後，走回停放系爭車輛路上
    與友人發生爭執，並未駕車云云，顯屬卸責之詞，不足採信
    。而員警據報到場後，依現場羅盛光及異議人之陳述，要求
    異議人實施酒測，於法自無不合。
  (三)異議人雖又辯稱員警到場時，系爭車輛並非行駛中，其自得
    拒絕接受酒測云云。惟按觀諸前揭道路交通管理處罰條例第
    35條第4 項前段立法意旨，係因人飲酒後注意力、反應力均
    較常人為低，若駕車上路，對路上其他汽車或行人之生命、
    身體安全均存有危險性，故特立法嚴禁酒後駕車，以保障路
    上過往車輛及行人之法益，並課予汽車駕駛人有接受酒精濃
    度測試檢定之義務，便利測試檢定作業之及時順利實施，以
    取得客觀正確之判測結果，進而防免可能產生之交通事故，
    是汽車駕駛人遇有警員測試檢定，即應配合受檢，不得以任
    何理由拒絕或拖延，否則即屬違反上開規定，應受裁罰。而
    駕駛人雖未有明顯違規行為，但駕駛人有明顯酒味，經客觀
    、合理判斷可能發生危害者，得攔檢實施交通稽查；實施交
    通稽查，經警察人員聞得駕駛人有明顯酒味者，應即依道路
    交通管理處罰條例第35條第1 項實施酒精濃度測試檢定，依
    據釋字第535 號解釋、警察勤務條例及道路交通管理處罰條
    例，而於90年12月18日公布之警察實施臨檢作業規定第8 條
    第2 項第7 款、第8 項第2 款亦分別定有明文。另一方面，
    為避免員警濫用權力恣意攔停施以酒測，兼顧人民權益，警
    察職權行使法第29條即規定：「義務人或利害關係人對警察
    依本法行使職權之方法、應遵守之程序或其他侵害利益之情
    事，得於警察行使職權時，當場陳述理由，表示異議。前項
    異議，警察認為有理由者，應立即停止或更正執行行為；認
    為無理由者，得繼續執行，經義務人或利害關係人請求時，
    應將異議之理由製作紀錄交付之。義務人或利害關係人因警
    察行使職權有違法或不當情事，致損害其權益者，得依法提
    起訴願及行政訴訟」，保障受攔檢人之救濟途徑。綜合上開
    警察職權行使法之規定可知，係為兼顧受攔檢人之權益及大
    眾交通安全之公共利益。從而，當警員依客觀情狀判斷有攔
    檢施以酒精測試之必要時，汽車駕駛人自不得無故拒絕，縱
    可當場提出異議，但若員警認為無理由時，仍應繼續執行，
    駕駛人僅可於事後提出行政救濟。查本件異議人係因酒後駕
    駛汽車拒絕接受酒精濃度測試之檢定而為警裁罰，異議人於
    員警到場時雖未駕駛系爭車輛，然經員警由現場狀況判斷異
    議人疑似飲酒駕車，且異議人確有酒後駕駛汽車之事實，業
    據本院認定如前，縱於員警欲實施酒精濃度測試時，異議人
    已將系爭車輛停放於路旁，亦係異議人駕駛車輛行駛於道路
    之結果，其所為仍屬該條例所謂「駕駛汽車」之規範範疇，
    不因其已將系爭車輛停放於路旁而變更「駕駛汽車」之事實
    。是舉發員警要求異議人實施酒測經其拒絕，而依道路交通
    管理處罰條例第35條第4 項掣單舉發異議人有拒絕酒測之違
    規行為，並無違誤。異議人執員警並非在系爭車輛行駛之狀
    況下攔檢為由拒絕受測，顯係倒果為因，自無可採。
  (四)至異議人雖又以員警未處理其告訴傷害，反對其施以酒測云
    云，然由現場錄影光碟觀之，到場員警已先告以異議人得前
    往驗傷並提出告訴，且在實施酒精測試前先告知異議人酒精
    測試之過程，舉發員警之舉發過程並無瑕疵，此亦有光碟1
    片及本院勘驗筆錄1 份在卷可憑，至舉發員警是否優先處理
    異議人告訴羅盛光傷害之刑事案件，與本件違規事實成立與
    否無涉，是異議人自不得據此為免罰之依據。
五、綜上所述，異議人確有飲酒後駕駛系爭車輛，並於上開時、
    地拒絕接受酒精濃度測試之違規事實，原處分機關依道路交
    通管理處罰條例第24條、第35條第4 項、第67條第2 項之規
    定（原處分漏引第24條及第67條第2 項，應予補充），及違
    反道路交通管理事件統一裁罰基準表等規定，裁處異議人罰
    鍰6 萬元，吊銷駕駛執照，3 年內不得考領駕駛執照，並施
    以道路交通安全講習，核無違誤。本件異議為無理由，應予
    駁回。
據上論斷，依道路交通管理處罰條例第87條第2 項、道路交通事
件處理辦法第18條，裁定如主文。
中    華    民    國   100    年    9     月    30    日
                        交通法庭法  官  李郁屏
以上正本證明與原本無異。
如不服本裁定，應於收受送達後5 日內向本院提出抗告狀。
                                書記官  阮弘毅
中    華    民    國   100    年    10    月    4     日